【裁判字號】    97,交上易,135
【裁判日期】    970731
【裁判案由】    過失傷害
【裁判全文】
臺灣高等法院刑事判決               97年度交上易字第135號
上  訴  人  臺灣臺北地方法院檢察署檢察官
被      告  乙○○
上列上訴人因被告過失傷害案件，不服臺灣臺北地方法院九十七
年度交易字第五八號，中華民國九十七年四月七日第一審判決（
起訴案號：臺灣臺北地方法院檢察署九十六年度偵字第二三八○
五號），提起上訴，本院判決如下：
    主  文
原判決撤銷。
乙○○因過失傷害人，處有期徒刑伍月，如易科罰金，以新臺幣
壹仟元折算壹日。緩刑肆年。
    犯罪事實
乙○○於民國九十六年七月二十七日晚上九時十分許，駕駛車牌
號碼一三八八－ＥＲ號之自用小客車，沿臺北市○○街由北往南
方向行駛，行經臺北市○○街與松江路一三二巷之交岔路口時，
應注意汽車迴車前，應暫停並顯示左轉燈光或手勢，看清無來往
車輛，並注意行人通過，始得迴轉，而依當時情況，又無不能注
意之情形，竟疏未注意及此，即貿然快速大弧度迴轉，適有行人
甲○○沿臺北市○○街之人行道由北往南方向步行走至，致其所
駕駛之上開自用小客車車頭侵入甲○○所行走之人行道內，左前
車頭撞擊甲○○左後方，使甲○○因此受有右側恥骨骨折及骨盆
腔骨折之傷害。事發後，乙○○於其犯罪未被發覺前，在上開肇
事現場向據報前往處理本件交通事故之臺北市政府警察局交通警
察大隊中山分隊警員楊易青自首而接受裁判。
    理  由
甲、程序部分：
  壹、按判決書應分別記載裁判之主文與理由；有罪之判決書並
      應記載「犯罪事實」，且得與理由合併記載，為九十三年
      六月二十三日修正之刑事訴訟法第三百零八條所明定，參
      諸其立法理由為：刑事有罪判決所應記載之事實應係賦予
      法律評價而經取捨並「符合犯罪構成要件」之具體社會事
      實，爰參考日本刑事訴訟法第三百三十五條第一項之立法
      例，將原條文後段所定「並應記載事實」修正為「並應記
      載犯罪事實」，以臻明確。
      按關於非屬犯罪構成要件之犯罪細節，並不屬於有罪判決
      書必要記載之事項，自亦非判決理由所應敘述之範圍（最
      高法院九十四年台上字第六三三八號判決參照）；次按，
      有罪判決書應記載之「犯罪事實」，應係指符合犯罪構成
      要件之具體社會事實，如被告犯罪之時間、地點、手段以
      及其他該當於犯罪構成要件而足資認定既判力範圍之具體
      社會事實；至於構成要件以外之其他適用法律事實，例如
      ：刑罰之加重或減輕事由，可無須在「犯罪事實」欄中記
      載，僅於理由內依刑事訴訟法第三百十條第四款記載其理
      由即足（最高法院九十四年台非第一五二號判決參照），
      合先敘明。
  貳、證據能力認定（參見乙、壹所列證據清單）：
    一、本件證據一被告之供述，被告並未主張無證據能力；另
        證據二至證據九除警訊筆錄外，分別符合刑事訴訟法第
        一百五十九條之一、第一百五十九條之四之傳聞法則之
        例外規定，而均得作為本件之證據。
    二、次按被告以外之人於審判外之陳述，雖不符前四條之規
        定，而經當事人於審判程序同意作為證據，法院審酌該
        言詞陳述或書面陳述作成時之情況，認為適當者，亦得
        為證據；又當事人、代理人或辯護人於法院調查證據時
        ，知有第一百五十九條第一項不得為證據之情形，而未
        於言詞辯論終結前聲明異議者，視為有前項之同意，刑
        事訴訟法第一百五十九條之五第一項、第二項分別定有
        明文。
        查證據二：證人甲○○於警詢時之陳述，雖屬被告以外
        之人於審判外之言詞陳述，惟被告乙○○未於本院言詞
        辯論終結前就相關證據無證據能力，聲明異議，依上開
        規定，即視為同意於審判程序作為證據，復經本院審酌
        陳述作成時之情況，認為適當，而認得作為本件之證據
        。
    三、證據十被告並未於本院言詞辯論終結前表示無證據能力
        ，復查其取得過程無何明顯瑕疵，而應可作為本件之證
        據。
乙、認定犯罪構成要件事實所憑之證據及其認定之理由：
  壹、證據清單：
      證據一：被告乙○○供述（警詢、原審、本院）。
      證據二：證人甲○○證述（警詢、偵訊、原審、本院）。
      證據三：證人楊易青證述（原審）
      證據四：臺大醫院九十六年十月五日、九月十二日、八月
              二十日診斷證明書。
      證據五：道路交通事故初步分析研判表。
      證據六：道路交通事故現場圖。
      證據七：道路交通事故補充資料表。
      證據八：交通事故談話紀錄表（Ａ）（Ｂ）。
      證據九：道路交通事故調查報告表（一）（二）。
      證據十：現場照片。
  貳、認定之理由：
  一、訊據被告乙○○固坦承上情不諱，核與證人甲○○於警詢
      時及偵查中證稱：渠於上開時間係沿臺北市○○街人行道
      步行至臺北市○○街與松江路一三二巷之交岔路口時，遭
      被告所駕駛，在該交岔路口快速迴轉並侵入人行道之上開
      自用小客車左前車頭，自渠左後方撞擊倒地受傷，且被告
      在肇事後並有往後移動車輛等語綦詳（偵查卷第五頁、第
      二二頁、第三七頁），而被告所駕駛之上開自用小客車確
      係左前車頭處撞擊證人甲○○一節，亦經被告於警詢時坦
      認屬實（偵查卷第八頁），此外，並有肇事現場照片暨車
      損照片八張、道路交通事故調查報告表（一）、（二）各
      一份在卷可稽（偵查卷第二三頁、第二四頁、第二七頁至
      第三０頁），堪認本件交通事故之發生，係因被告在上開
      交岔路口迴車前疏未注意有證人甲○○步行在對向人行道
      上，即貿然快速大弧度迴轉，致所駕駛之上開自用小客車
      車頭侵入對向人行道，左前車頭處自後撞及證人甲○○左
      後側無誤。
  二、按汽車迴車前，應暫停並顯示左轉燈光或手勢，看清無來
      往車輛，並注意行人通過，始得迴轉，道路交通安全規則
      第一百零六條第五款定有明文。查被告為汽車駕駛人，於
      上揭時、地駕駛上開自用小客車行經上開交岔路口迴車時
      ，自應遵守前揭道路交通安全規則之規定，而本件交通事
      故發生時係晴天，所行經之路段夜間有照明，且柏油路面
      乾燥、無缺陷、無障礙物，應無不能注意之情事，竟疏未
      注意，違反前揭規定，疏未注意對向人行道上有證人甲○
      ○步行走至該交岔路口處，即貿然快速大弧度迴轉，致其
      所駕駛之上開自用小客車車頭侵入人行道上，左前車頭撞
      及證人甲○○左後側，被告行為顯有過失。再者，證人甲
      ○○確因本件交通事故，致受有右側恥骨骨折及骨盆腔骨
      折之傷害，此亦有臺灣大學醫學院附設醫院診斷證明書三
      份附卷可按，所受傷害與被告之過失行為間，顯有相當因
      果關係甚明，被告自應就其過失行為負責。
  三、依上所述，本件事證明確，被告上開過失傷害犯行，洵堪
      認定，應予依法論處。
丙、適用法律：
  一、核被告所為，係犯刑法第二百八十四條第一項前段之過失
      傷害罪。
  二、按汽車駕駛人，無駕駛執照駕車、酒醉駕車、吸食毒品或
      迷幻藥駕車、行駛人行道或行經行人穿越道不依規定讓行
      人優先通行，因而致人受傷或死亡，依法應負刑事責任者
      ，加重其刑至二分之一，道路交通管理處罰條例第八十六
      條第一項定有明文，本件被告因過失侵入人行道致告訴人
      受到傷害，依上開規定應加重其刑。
  三、自首：被告於犯罪後，未被有偵查權限機關發覺為犯罪嫌
      疑人前，在上開肇事現場向據報前往處理本件交通事故之
      臺北市政府警察局交通警察大隊中山分隊警員亦即證人楊
      易青表明其為本件交通事故之肇事者而接受裁判，此業經
      證人楊易青於原審審理時證述無訛，合於自首要件，應依
      刑法第六十二條前段規定，減輕其刑，並應先加重後減輕
      其刑。
丁、原判決撤銷之理由：
  壹、原審對被告論罪科刑之判決，固非無見。惟查：本件被告
      因過失侵入人行道致告訴人受到傷害，應依道路交通管理
      處罰條例第八十六條第一項之規定加重其刑，原審漏未審
      酌，尚有未洽。
  貳、檢察官依被害人甲○○具狀，而以：被告駕駛休旅車行駛
      至人行道上，致撞擊被害人受傷，其過失犯行顯然重大，
      幸案發時僅被害人一人受傷，被告犯行，嚴重影響行人安
      全至為明確，犯後態度不佳，毫無悔意，原審量刑過輕為
      理由而提起上訴，尚有理由，且原判決另有上揭不當之處
      ，自應由本院予以撤銷改判。
  參、爰審酌被告之犯罪動機、目的係為出於過失行為、犯罪時
      未受到任何刺激、犯罪行為人無業；家庭經濟狀況小康，
      生活狀況正常、犯罪行為人前有違反農地重劃案一次前科
      紀錄，品行尚可、學歷為小學畢業，智識程度不高、與被
      害人平日並不認識、違反義務之程度輕微、犯罪所產生危
      險或損害不高、犯罪後坦承犯行，態度良好，且與被害人
      達成和解等一切情狀，量處如主文所示之刑，並諭知易科
      罰金之折算標準。
  肆、緩刑：查被告五年內未曾因故意犯罪受有期徒刑以上刑之
      宣告，有本院被告全國前案紀錄表可稽，其在犯罪後已與
      被害人成立民事和解，且給付和解金新台幣五十萬元，亦
      有其所提之匯款收執聯、賠付明細表各一份在卷可憑，足
      見被告經本次罪刑之宣告後，已知所警惕而無再犯之虞，
      本院因認對其宣告刑，以暫不執行為適當，爰依刑法第七
      十四條第一項第二款併諭知緩刑四年，以勵自新。
據上論斷，應依刑事訴訟法第三百六十九條第一項前段、第三百
六十四條、第二百九十九條第一項前段；刑法第二百八十四條第
一項前段、第四十一條第一項前段、第六十二條前段、第七十四
條第一項第二款；道路交通管理處罰條例第八十六條第一項，刑
法施行法第一之一條第一項、第二項，判決如主文。
本案經檢察官姜貴昌到庭執行職務。
中    華    民    國    97    年     7    月    31    日
                  刑事第十八庭  審判長法  官  吳鴻章
                                      法  官  段景榕
                                      法  官  陳健順
以上正本證明與原本無異。
不得上訴。
                                      書記官  朱家惠
中    華    民    國    97    年    7     月    31    日
附錄論罪法條：
中華民國刑法第284條第1項
（過失傷害罪）
因過失傷害人者，處 6 月以下有期徒刑、拘役或 5 百元以下罰
金，致重傷者，處1年以下有期徒刑、拘役或5百元以下罰金。
從事業務之人，因業務上之過失傷害人者，處 1 年以下有期徒刑
、拘役或1千元以下罰金，致重傷者，處3年以下有期徒刑、拘役
或2千元以下罰金。


司法院資訊處製作；財團法人民間司法改革基金會備份。
